臺灣高等法院臺南分院刑事裁定
111年度毒抗字第701號
抗  告  人  陳孝安
即  被  告          
上列抗告人即被告因聲請觀察勒戒案件，不服臺灣臺南地方法院
中華民國111年8月29日裁定（111年度毒聲字第737號）提起抗告
，本院裁定如下：
    主  文
抗告駁回。
    理  由
一、抗告意旨略以：被告於民國108年、109年間均有毒品案件，
    經由橋頭地方法院判決各有期徒刑5月，合併應執行有期徒
    刑7月，之後又撤銷假釋。按毒品危害防制條例第10條罪者
    ，3年後再犯同條例第10條之罪者，亦通用上開規定，毒品
    危害防制條例第20條第1項、第3項分別定有明文，且上開所
    謂「3年後再犯」，只要本次再犯距最近1次觀察、勒戒或強
    制戒治執行完畢釋放，已逾3年者，即該當之，不因期間有
    無犯毒品危害防制條例第10條之罪經起訴、判刑或執行而受
    影響，而被告於109年度因毒品危害防制條例判處有期徒刑5
    月，並非裁定觀察、勒戒，因而被撤銷假釋，現經由貴署判
    決裁定觀察、勒戒，被告不明為何109年度未裁定觀察、勒
    戒，而111年卻裁定觀察、勒戒，被告不服之理由並非針對1
    09年度之判決，因被告家境貧寒裁定觀察、勒戒必須負擔相
    關費用，對於被告無意增加經濟負擔，現被告懇請鈞長，被
    告是否衡量家庭經濟狀況，更改判決，被告自願判處有期徒
    刑，並絕無異議，如蒙所請，毋任感禱。
二、按犯第10條之罪者，檢察官應聲請法院裁定，或少年法院（
    地方法院少年法庭）應先裁定，令被告或少年入勒戒處所觀
    察、勒戒，其期間不得逾2月；又觀察、勒戒或強制戒治執
    行完畢釋放後，3年後再犯第10條之罪者，適用同條第1項之
    規定。毒品危害防制條例第20條第1項及3項分別明文規定。
    經查：
　㈠被告於111年4月13日16時許，在臺南市○○區○○路居所，以吸
    食燒烤後產生之煙霧，施用第二級毒品甲基安非他命一次。
    嗣因另案遭通緝，為警於111年4月15日17時10分許查獲，並
    採尿送驗結果，呈安非他命、甲基安非他命陽性反應。上情
    有勘察採證同意書、應受尿液採驗人尿液採集送驗紀錄、臺
    南市政府警察局永康分局偵辧毒品危害防制條例案送驗尿液
    編號與真實姓名對照表編號名冊及正修科技大學超微量研究
    科技中心尿液檢驗報告各1份在卷足憑。
  ㈡原審法院依據上開證據，認定被告於聲請書所載時間、地點
    ，施用第二級甲基安非他命，另依被告之全國施用毒品案件
    紀錄表，被告前因施用毒品，經執行觀察勒戒後，評估無繼
    續施用毒品傾向，於102年3月20日釋放出所完畢，並經臺灣
    高雄地方檢察署檢察官以102年度偵緝字第195號為不起訴處
    分，被告本件施用第二級毒品犯行，距最近前次觀察勒戒執
    行完畢釋放後已逾3年，依毒品危害防制條例第20條規定，
    准予檢察官聲請裁定令被告入勒戒處所觀察、勒戒，認事用
    法均無違誤。
　㈢被告抗告雖質疑，為何檢察官於108、109年間未聲請觀察勒
    戒，及以自身家庭經濟狀況不佳為由，希望能以徒刑替代之
    云云。然：現行毒品危害防制條第20條係於109年1月15日修
    正公布，施行日期為修正公布後6個月，亦即自109年7月15
    日開始施行，而依卷附被告前案紀錄表，被告所指於108年
    間2次之施用第二級毒品案件，分別經臺灣橋頭地方法院於1
    09年1月21日，以108年度簡上字第170號，判處有期徒刑5月
    (得易科)，及於109年1月31日以108年度簡字第2824號，判
    處有期徒刑5月(得易科)，2案之犯罪及判決日期均在修正施
    行前之舊法時期，自係適用舊法規定，予以論罪科刑，本案
    與前開2案應適用之法律不同，無法相提併論。又被告已符
    合法定應准予觀察勒戒處分之要件，法院自應准許檢察官之
    聲請，並無改以徒刑代替之餘地，原審裁定准許，核無違誤
    。又被告無現階段是否能支付觀察勒戒之費用，並非法院裁
    定觀察勒戒時得以審酌之事項，原審未予考量並無不合。被
    告執前詞為由提起抗告，顯無理由，應予駁回。
三、據上論結，應依刑事訴訟法第412條，裁定如主文。　
中　　華　　民　　國　　111 　年　　9 　　月　　13　　日
                  刑事第六庭    審判長法　官  吳勇輝
                                      法　官  吳錦佳
                                      法　官  包梅真
以上正本證明與原本無異。
不得再抗告。
　　　　　　　　　　　　　　　　　　　書記官　許雅華
中　　華　　民　　國　　111 　年　　9 　　月　　13　　日